臺灣基隆地方法院民事裁定  
110年度消債更字第35號
聲  請  人  紀佑澄  
上列當事人因消費者債務清理聲請更生事件，本院裁定如下：
    主  文
聲請人紀佑澄自中華民國一百一十年六月二十四日下午五時起開
始更生程序。
命司法事務官進行本件更生程序。
    理  由
一、按為使負債務之消費者得依消費者債務清理條例（下稱債清
    條例）所定程序清理債務，以調整其與債權人及其他利害關
    係人之權利義務關係，保障債權人之公平受償，謀求消費者
    經濟生活之更生及社會經濟之健全發展，特制定債清條例（
    參見債清條例第1 條）。次按債務人不能清償債務或有不能
    清償之虞者，得依債清條例所定更生或清算程序，清理其債
    務；債務人無擔保或無優先權之「本金及利息」債務總額未
    逾新臺幣（下同）12,000,000元者，於法院裁定開始清算程
    序或宣告破產前，得向法院聲請更生；債務人對於金融機構
    負債務者，在聲請更生或清算前，應向最大債權金融機構請
    求協商債務清償方案，或向其住、居所地之法院或鄉、鎮、
    市、區調解委員會聲請債務清理之調解；自債務人提出協商
    請求之翌日起，逾30日不開始協商，或自開始協商之翌日起
    逾90日協商不成立，債務人得逕向法院聲請更生或清算，債
    清條例第3條、第42條第1 項、第151 條第1 項、第153 條
    定有明文。而依債清條例第2條第1項、第2項規定，債清條
    例所稱消費者，指五年內未從事營業活動或從事營業額平均
    每月200,000 元以下之小規模營業活動之自然人。準此，五
    年內未從事營業活動或從事營業額平均每月200,000 元以下
    之小規模營業活動之自然人，倘有不能清償債務或有不能清
    償債務之虞，且客觀上並無濫用更生或清算程序之情事者，
    自應使其藉由債清條例所定程序清理債務。第按法院開始更
    生程序之裁定，應載明其年、月、日、時，並即時發生效力
    ；法院開始更生或清算程序後，得命司法事務官進行更生或
    清算程序，必要時得選任律師、會計師或其他適當之自然人
    或法人一人為監督人或管理人，債清條例第45條第1 項、第
    16條第1 項規定甚明。
二、聲請意旨略以：聲請人即債務人前固曾向本院聲請債務清理
    之調解（本院民國110年度司消債調字第37號），惟因聲請
    人目前工作收入僅有24,000元，無法負擔最大債權銀行所提
    出之清償方案，而協商無果。茲聲請人有不能清償債務之情
    事，且未經法院裁定開始清算程序或宣告破產，爰依法向本
    院聲請更生等語。
三、經查：
  ㈠聲請人於本件聲請前五年俱未從事營業活動，復未經法院裁
    定開始清算程序或宣告破產，尤以本件無擔保或無優先權之
    債務總額未逾12,000,000元，且其雖向本院聲請債務清理之
    調解（本院110年度司消債調字第37號），然則協商無果等
    情節，業據提出與其主張相符之財產及收入狀況說明書、債
    權人清冊、財團法人金融聯合徵信中心當事人綜合信用報告
    ─債務清理條例前置協商專用債權人清冊、107、108年度綜
    合所得稅各類所得資料清單、全國財產稅總歸戶財產查詢清
    單、勞工保險被保險人投保資料表等件為證，並據本院職權
    調取110年度司消債調字第37號消費者債務清理調解事件案
    卷核閱無訛，堪信為真實。從而，本件聲請首即核與債清條
    例第2條第1項、第3條、第42條第1 項、第151條之程序要件
    相符；準此，本院所應次予評估者，當屬衡諸聲請人目前之
    全部收支暨其財產狀況，聲請人究否已不能維持人性尊嚴之
    最低生活條件，而有「不能清償債務或有不能清償之虞」等
    情形。
  ㈡聲請人現今究否不能維持人性尊嚴之最低生活條件，而有「
    不能清償債務或有不能清償之虞」等情形：
  1.本件聲請人無擔保或無優先權之「本金及利息債務」，累計
    已達1,545,637元，業經債權人陳報本院司法事務官，並有
    財團法人金融聯合徵信中心當事人綜合信用報告─債務清理
    條例前置協商專用債權人清冊、債權人清冊及本院109年11
    月20日基院麗109司執助讓字第1172號執行命令在卷可稽，
    是本件聲請人無擔保或無優先權之債務未逾12,000,000元，
    自堪認定。
  2.聲請人現今為新北市○○區○○街0號4樓房屋及新北市○○區○○段
    0000地號土地之共有人，此雖有全國財產總歸戶財產查詢清
    單在卷可佐，然該不動產非可供立即變現換價，均無從供以
    抵償前揭債務，堪可認定。
  3.聲請人主張其現今之工作收入每月平均大約24,000元，惟本
    院參酌聲請人提出之存摺內頁影本，認聲請人目前每月之平
    均所得為31,171元（計算式：88,322元＋36,361元〉÷4＝31,17
    1元），爰以此金額作為衡量聲請人現今是否業已入不敷出
    之基準。
  4.債清條例第64條之2第1項規定，「債務人必要生活費用，以
    最近一年衛生福利部或直轄市政府所公告當地區每人每月最
    低生活費一點二倍定之」，而衛生福利部公告之109 年度臺
    灣省每人每月最低生活費則係13,288元，依此計算，聲請人
    每月必要生活費用為15,946元（計算式：13,288元×1.2倍＝1
    5,946元，小數點以下四捨五入），故聲請人每月必要性支
    出總計15,946元。另聲請人每月之薪資之三分之一遭法院強
    制執行，此有臺灣士林地方法院士院擎109司執吉字第69902
    號執行命令在卷可佐。是於扣除聲請人每月必要性支出15,9
    46元及遭強制扣押之薪資18,600元以後，聲請人每月至多僅
    能清償4,835元（計算式：31,171元－〈31,171元÷3）－15,946
    元＝15,225元）。
  5.承前，聲請人無擔保或無優先權之本金及利息債務，累計已
    達1,545,637元，其中本金為1,541,332元。是如以各該筆債
    務之利率計算，前開本金債務平均每月所增加之利息至少為
    3,922元【計算式：（215,218元×10%÷12）＋（380,755元×6.
    71%÷12）＝3,922元，元以下四捨五入），是聲請人於繳付每
    月之利息後，僅餘913元（計算式：4,835元－3,922元＝913元
    ）可繳付本金。又聲請人每月如以913元之金額清償前揭本
    金，至少須141年始得清償完畢（計算式：1,541,332元÷913
    元÷12＝141年）。惟聲請人現已35歲，倘再加計迄仍不斷衍
    生累增之利息、違約金，聲請人就令勉力清償，旨揭債務亦
    非聲請人於屆齡退休以前所得清償完畢，且於屆齡退休以後
    ，聲請人亦必頓失依靠而無維生能力，互核勾稽上情以觀，
    堪認聲請人客觀上確有不能清償債務之虞，而有藉助更生制
    度調整其與債權人間之權利義務關係俾重建其經濟生活之必
    要。
四、綜上所述，聲請人為五年內俱未從事營業活動之一般消費者
    ，復未經法院裁定開始清算程序或宣告破產，尤以本件無擔
    保或無優先權之「本金及利息債務」總額未逾12,000,000元
    ，且雖曾向本院聲請債務清理之調解而協商不成（本院110
    年度司消債調字第37號），此外，衡諸聲請人目前之全部收
    支暨其財產狀況，聲請人已不能維持人性尊嚴之最低生活條
    件，而有不能清償債務之虞，兼之本件查無債清條例第6 條
    第3項、第8條或第46條各款所定應駁回更生聲請之事由存在
    ，則債務人聲請更生，自屬有據，並應准許。又債務人於更
    生程序開始後，應另行提出足以為債權人會議可決或經法院
    認為公允之更生方案以供採擇，俾免更生程序進行至應行清
    算之程度（債清條例第61條規定參看），而本院司法事務官
    於進行更生程序、協助債務人提出更生方案時，亦應注意酌
    留債務人生活上應變所需之費用，並依社會常情衡量債務人
    之償債能力，依此協助債務人擬定公允之更生方案，期與債
    清條例重建債務人經濟生活之立法目的相合。
五、依債清條例第45條第1 項、第16條第1 項，裁定如主文。
中　　華　　民　　國　　110 　年　　6 　　月　　23　　日
                  民事庭法  官  周裕暐
以上正本係照原本作成。
本件裁定不得抗告。
中　　華　　民　　國　　110 　年　　6 　　月　　23　　日
                        書記官  謝佳妮